【裁判字號】    98,交抗,1178
【裁判日期】    980430
【裁判案由】    違反道路交通管理處罰條例
【裁判全文】
臺灣高等法院交通事件裁定            98年度交抗字第1178號
抗  告  人
即受處分人  甲○○
上列抗告人即受處分人因違反道路交通管理處罰條例案件，不服
臺灣臺北地方法院，中華民國98年3月31日所為裁定（98年度交
聲字第245號），提起抗告，本院裁定如下：
    主  文
抗告駁回。
    理  由
一、原裁定意旨略以：抗告人即受處分人甲○○駕駛車牌號碼
    F2-1647號自用小客車，於民國97年5月10日下午2時35分許
    ，行經國道三號高速公路后里收費站南下第13車道時，未申
    裝e通機，即行駛於電子收費車道，而未繳交通行費，經交
    通部臺灣區○道○○○路局委託遠通電收股份有限公司寄發
    高速公路通行費催繳通知單後，抗告人未於通知單上所記載
    之繳費期限即97年6月25日前補繳通行費，故為原舉發機關
    即臺灣區○道○○○路局國道公路警察局第三警察隊泰安分
    隊（下稱原舉發機關）以抗告人有道路交通管理處罰條例第
    27條第1項「汽車行駛於應繳費之公路不依規定繳費」之違
    規行為，掣發內政部警政署國道公路警察局公警局交字第
    ZCQ017389號舉發違反道路交通管理事件通知單（下簡稱舉
    發通知單）予以舉發等情，抗告人固不否認有誤闖電子收費
    車道，唯辯稱已於97年8月6日繳交罰款，依一事不二罰原則
    ，本件實無再課罰之必要，且通知補繳通行費及作業費之通
    知書係由伊患有精神疾病之母親所簽收，非伊本人簽收，送
    達不合法，是原裁定實有違誤，應予撤銷云云。然：經原審
    向臺北市聯合醫院松德院區函詢之結果，該院函覆其並無王
    桂英之病歷資料，佐以抗告人之母王桂英亦未經法院宣告為
    禁治產人，尚難認抗告人之母王桂英於收受送達上開通知單
    時已喪失辨別事理之能力，故該催繳通知單既經與抗告人同
    住且當時有辨別事理能力之母親簽收，足認該催繳通知單業
    已合法送達。再抗告人於97年8月6日繳交之罰款600元，係
    針對抗告人未申請e通機而行駛電子收費車道之違規行為所
    為之處罰，核與本件「應繳交規定之通行費用，而未於通知
    單所列之繳費期限前完成補繳程序」之違規行為不同，自應
    予以分論併罰，從而，原處分機關依道路交通管理處罰條例
    第27條第1項規定，裁處抗告人罰鍰3,000元，核無違誤，本
    件抗告人之異議為無理由，應予駁回等語。
二、抗告意旨略以：（一）本件已依道路交通管理處罰條例第33
    條第3項處罰，對同一行為再依同法第27條第1項處罰，是對
    原裁定無法信服。（二）是否因醫院改制，或因後續係由抗
    告人父親至醫院取藥，而以父親名義取藥之故，致函詢無抗
    告人母親之就醫紀錄，尚需查明，並聲請至抗告人住處會勘
    抗告人母親之精神狀態云云。
三、經查：
（一）按汽車行駛於應繳費之公路、橋樑、隧道或輪渡，不依規
      定繳費者，處汽車所有人或駕駛人新臺幣（下同）3,000
      元以上6,000元以下罰鍰，並追繳欠費；汽車行駛於高速
      公路、快速公路或設站管制之道路，有其他違反管制規定
      之行為，處駕駛人600元以上1,200元以下罰鍰，道路交通
      管理處罰條例第27條第1項、第33條第3項定有明文。再按
      交通部臺灣區○道○○○路局為辦理電子收費申裝及欠費
      追繳作業，依據「公路通行費徵收管理辦法」（以下簡稱
      本辦法）相關規定訂定「交通部臺灣區○道○○○路局電
      子收費申裝及欠費追繳作業注意事項」（以下簡稱注意事
      項）；依本辦法第15條規定，用路人不依規定繳費者，營
      運單位應依用路人不同之欠費行為，依本局（指高速公路
      局）查明之車籍資料，製發「補繳通行費及作業處理費通
      知單」，追繳通行費並加收作業處理費用；用路人應於通
      知單所列之繳費期限內完成補繳程序，逾期未繳納則移送
      相關警察單位依法處理，注意事項第1條、第13條第1項、
      第17條第3項亦分別定有明文。
（二）查抗告人甲○○於97年5月10日下午2時35分許，駕駛車牌
      號碼F2-1647號自用小客車，行經國道三號高速公路后里
      收費站南下第13車道時，未申裝e通機，即行駛於電子收
      費車道，而未繳交通行費，亦未在催繳通知單上所載之繳
      費期限（即97年6月25日）內補繳應繳之通行費及作業處
      理費共計100元之事實，嗣經原舉發機關認抗告人違反道
      路交通管理處罰條例第27條第1項規定，掣發舉發通知單
      予以舉發等情，為抗告人所不爭執，並有高速公路通行費
      催繳通知單影本及送達證書影本（原審卷第23頁、第24頁
      ），內政部警政署國道公路警察局公警局交字第
      ZCQ017389 號舉發違反道路交通管理事件通知單影本、採
      證照片及送達回執證書影本在卷可稽（原審卷第18至20頁
      ），是抗告人確有汽車行駛於應繳費之公路，不依規定繳
      費之違規行為，堪以認定。
（三）次查「行經高速公路收費站未依規定繳費，當可援依道路
      交通管理處罰條例第27條第1項之規定處罰，並無疑義；
      另針對行經高速公路收費站未依高速公路及快速公路交通
      管制規則第23條規定及相關標誌標線指示行駛過站者，如
      非電子收費使用者行駛電子收費車道或未持用回數票行駛
      回數票專用道等，則依道路交通管理處罰條例第33條第3
      項規定處罰，業已明確於違反道路交通管理事件統一裁罰
      基準表規定備註說明。惟汽車行經收費站未依指示車道過
      站而續有未依規定繳費之行為，當另有前揭說明同條例第
      27條規定處罰之適用」，亦經交通部於民國95年9月21 日
      以交路字第0950009048號函釋在案。故行經高速公路收費
      站未依高速公路及快速公路交通管制規則第23條規定及相
      關標誌標線指示行駛過站者，例如：非電子收費使用者行
      駛電子收費車道或未持用回數票行駛回數票專用道等情形
      ，應依道路交通管理處罰條例第33條第3項之規定，處駕
      駛人600元以上1,200元以下之罰鍰；若經通知補繳而續有
      未依規定繳費之行為，另有同條例第27條規定處罰之適用
      。抗告人行經國道三號高速公路后里收費站南下第13車道
      時，未申裝e通機，行駛於電子收費車道，係依該條例第
      33條第3項處罰之違規行為，即抗告人所稱於97年8月6日
      繳交之罰款600元；又抗告人於補繳期限即97年6月25日屆
      滿後仍未補繳費用，另構成「汽車行駛於應繳費之公路不
      依規定繳費」違規事實，是就二不同之行為所為之處罰，
      自無一事不二罰之適用。抗告人辯稱係對同一行為處罰云
      云，顯屬誤會。
（三）末查，依處理違反道路交通管理事件，有關文書送達之程
      序，依行政程序法之規定，違反道路交通管理事件統一裁
      罰基準及處理細則第5條定有明文。又送達，於應受送達
      人之住居所、事務所或營業所為之，於應送達處所不獲會
      晤應受送達人時，得將文書付與有辨別事理能力之同居人
      、受僱人或應送達處所之接收郵件人員，行政程序法第72
      條第1項前段、第73條第1項亦分別定有明文。遠通電收股
      份有限公司受交通部臺灣區○道○○○路局之委託，寄發
      高速公路通行費催繳通知單，交由郵政機關向抗告人位於
      臺北市○○區○○街131巷4號之戶籍址即車籍址送達，惟
      因未獲會晤本人，而於97年6月5日交由與抗告人同居之母
      親王桂英簽收，以為送達等情，有交通部臺灣區○道○○
      ○路局后里收費站98年3月6日高后稽字第09800002 68號
      函暨檢附之上開簡易通知單、高速公路委託遠通電收公司
      辦理電子收費業務送達證書一份附卷可考（原審卷第21頁
      至第23頁），已合法送達。抗告人質疑是否係以其父親名
      義取藥，及至其住處會勘抗告人母親之精神狀態云云。惟
      本件原審依職權向臺北市聯合醫院松德院區函詢之結果，
      該院函覆其並無王桂英之病歷資料等情，有該院98年3 月
      25日北市醫松字第09830597500號函1紙在卷足稽（原審卷
      第28頁），並佐以抗告人之母王桂英亦未經法院宣告為禁
      治產人乙情，有原審98年2月2日公務電話紀錄、法務部戶
      役政連結作業系統個人基本資料表各1張存卷可參（原審
      卷第12頁至第13頁），尚難認抗告人之母王桂英於收受送
      達上開通知單時已喪失辨別事理之能力，是上開催繳通知
      單既經與抗告人同住且當時有辨別事理能力之母親簽收，
      足認該催繳通知單業已合法送達，已如上述；至抗告人聲
      請調查是否因醫院改制，或以父名義領藥，及至其住處會
      勘抗告人母親之精神狀態，均無法證明抗告人之母親於收
      受送達時已喪失辦別事理之能力，實不足為有利之認定，
      是無調查之必要，附此敘明。
（四）綜上，抗告意旨所陳各節俱無理由。原審因以原處分機關
      依道路交通管理處罰條例第27條第1項規定，裁處抗告人
      罰鍰3,000元，駁回異議，核其認事用法，均無違誤。抗
      告意旨猶執陳詞，指摘原裁定不當，為無理由，其抗告應
      予駁回。
四、據上論結，應依道路交通案件處理辦法第26條，刑事訴訟法
    第412條，裁定如主文。
中    華    民    國    98    年    4     月    30    日
                  刑事第二十庭審判長法  官  楊貴雄
                                    法  官  高愈杰
                                    法  官  林銓正
以上正本證明與原本無異。
不得再抗告。
                                    書記官  張淨
中    華    民    國    98    年    5     月    4     日


司法院資訊處製作；財團法人民間司法改革基金會備份。
